【裁判字號】    98,訴,1241
【裁判日期】    980914
【裁判案由】    公共危險等
【裁判全文】
臺灣板橋地方法院刑事判決              98年度訴字第1241號
公  訴  人  臺灣板橋地方法院檢察署檢察官
被      告  戊○○
指定辯護人  本院公設辯護人乙○○
上列被告因公共危險等案件，經檢察官提起公訴（98年度偵字第
1265號），本院判決如下：
    主  文
戊○○放火燒燬現供人使用之住宅，未遂，處有期徒刑參年陸月
，扣案之打火機壹個沒收；又預備放火燒燬現供人使用之住宅，
處有期徒刑參月，扣案之打火機壹個沒收。應執行有期徒刑參年
柒月，扣案之打火機壹個沒收。
    事  實
一、戊○○與丙○○原係男女朋友關係，兩人因協議分手未果，
    進而發生爭執，詎戊○○明知位於臺北縣板橋市○○街11號
    1 樓之房屋，係現供丙○○居住使用之住宅，且汽油為高易
    燃物品，若將其內裝有汽油之玻璃瓶點燃後丟入他人住宅內
    ，足以發生燒燬他人住宅之結果，竟仍基於即使發生上開結
    果亦不違反其本意之不確定犯意，於民國97年12月10日12時
    許，著手將汽油分裝於3 個玻璃瓶內，同時乘坐於不知情之
    甲○○所駕駛車號EV-559號營業小客車，指示前往丙○○上
    開住宅附近，下車後隨即持自備之打火機1 個點燃其中2 個
    玻璃瓶內汽油後，將之丟擲至上開丙○○所居住之住宅後陽
    台內，以此方式引發火勢，造成丙○○上開住宅後方陽台牆
    壁及放置於該處陽台內之雜物及電器用品等物起火燃燒；詎
    戊○○猶不肯罷手，復又另行起意，再次乘坐於上開不知情
    之甲○○所駕駛車號EV-559號營業小客車，指示前往現供丙○○之祖父丁○○所使用位於臺北縣樹林市○○街255 巷1
    號之住處附近，預備以其內裝有汽油之玻璃瓶1 個，丟擲於
    丁○○之住處內進行放火，惟此間因故僅以自備之打火機1
    個點燃該內裝有汽油之玻璃瓶後，直接丟棄於臺北縣樹林市
    ○○街255 巷口之水溝蓋，以為洩忿，始未引燃火勢，嗣因
    丙○○發現其上開住處起火燃燒後立即報警處理，經警方會
    同消防人員緊急趕往場撲滅火勢，僅造成丙○○上開住宅後
    方陽台牆壁及放置於該處陽台內雜物及電器用品燒燬，而尚
    未達到破壞該住宅主要結構之程度，始循線查悉上情，並扣
    得打火機1 個、購買汽油之發票1 張等物。
二、案經丙○○訴由臺北縣政府警察局板橋分局報告臺灣板橋地
    方法院檢察署檢察官偵查起訴。
    理  由
壹、證據能力有無之認定
一、按被告以外之人於審判外之言詞或書面陳述，除法律有規定
    者外，不得作為證據。又被告以外之人於審判外之陳述，經
    當事人於審判程序同意作為證據，法院審酌該言詞陳述或書
    面陳述作成時之情況，認為適當者，亦得為證據。當事人、
    代理人或辯護人於法院調查證據時，知有第159 條第1 項不
    得為證據之情形，而未於言詞辯論終結前聲明異議者，視為
    有前項之同意，刑事訴訟法第159 條第1 項及第159 條之5
    分別定有明文。
二、告訴人丙○○於警詢時及偵查中之陳述；證人丁○○、甲○○於警詢時之陳述，雖均不合刑事訴訟法第159 條之2 、第
    159 條之3 有關傳聞法則例外之要件，惟公訴人、被告及辯
    護人就前開審判外之言詞陳述，均業於本院準備程序中表示
    同意引為證據，且迄於本案言詞辯論終結前亦未再聲明異議
    或撤銷同意，而本院審酌該等言詞或書面陳述作成之情況，
    核無違法取證及證明力明顯過低之瑕疵，亦認為以之作為證
    據為適當，故依諸上開規定，告訴人丙○○於警詢時及偵查
    中之陳述；證人丁○○、甲○○於警詢時之陳述，均具有證
    據能力。
三、又按被告以外之人於偵查中向檢察官所為之陳述，除顯有不
    可信之情況者外，得為證據，刑事訴訟法第159 條之1 第2
    項亦有明文。所謂不可信性情況，法院應審酌被告以外之人
    於陳述時之外在環境及情況，例如：陳述時之心理狀況、有
    無受到外力干擾等，以為判斷是否有形式上顯然不可採信之
    依據。查證人丁○○、王章會於檢察官偵查時，係以證人之
    身份陳述，其後並經告以具結義務及偽證處罰，命證人朗讀
    結文後具結，係於負擔偽證罪之處罰心理下證述，並以具結
    擔保其供述之真實性，又無受其他不當外力干擾之情形，是
    證人丁○○、王章會於偵查中在檢察官面前具結所為之證述
    ，查無顯然不可信之情況，依上開刑事訴訟法第159 條之1
    第2 項規定，自得為證據。
貳、認定本案犯罪事實之證據及理由
一、上開犯罪事實，業經被告戊○○迭於警詢、偵查中及本院審
    理時均坦承不諱，核與告訴人丙○○於警詢時及偵查中之指
    述大致相符，並經證人丁○○、甲○○、王章會分別於警詢
    、偵查中及本院審理時均證述明確；此外，復有現場照片共
    計14張、臺北縣政府消防局火災原因調查報告書1 份附卷，
    以及扣案之打火機1 個、購買汽油之發票1 張可資為憑，足
    認被告自白與事實相符，是以本件事證明確，被告犯行堪予
    認定，應依法論科。
二、核被告所為，係犯刑法第173 條第3項、第1項之放火燒燬現
    供人使用之住宅未遂罪及第173 條第4項、第1項之預備放火
    燒燬現供人使用之住宅罪。至公訴意旨雖認被告係以一行為
    而觸犯上開放火燒燬現供人使用住宅未遂罪及毀損罪，是為
    想像競合犯，應依刑法第55條規定從一重之放火燒燬現供人
    使用住宅未遂罪處斷，惟放火罪原含有毀損性質在內，放火
    燒燬他人住宅損及牆垣、住宅內之一切用品，自無兼論毀損
    罪之餘地（最高法院29年上字第2388號、79年台上字第1471
    號判例參照），是此部分公訴意旨容有未洽，附此敘明。又
    被告所犯上開放火燒燬現供人使用住宅未遂罪及預備放火燒
    燬現供人使用住宅罪之間，犯意各別，行為互異，應予分論
    併罰之。再被告已著手點燃內裝汽油之玻璃瓶，並丟擲於告
    訴人丙○○之住處內，惟在尚未達到燒燬該處住宅主要結構
    之程度，隨即由消防人員撲滅火勢，是其放火燒燬住宅之犯
    罪行為僅止於未遂階段，應依刑法第25條第2項之規定減輕
    其刑。
三、另辯護人雖為被告利益主張：（一）被告於行為時之精神狀
    態異常，應適用刑法第19條第2 項規定減輕其刑；（二）被
    告係受精神疾病影響致無法控制衝動而誤觸重罪，應依刑法
    第59條規定酌減其刑，同時為緩刑之宣告云云，惟被告經本
    院送請進行精神鑑定之結果，雖認其臨床診斷應為「低落性
    情感疾患」、「疑似酒精依賴」、「考慮合併有B 群人格特
    質」、「在排除酒精直接影響下，仍須考慮未明示之雙極性
    情感疾患」及「羅女本身性格、低落性情感疾患及酒精使用
    ，均可能影響其衝動控制造成不良影響，建議須積極戒酒並
    持續追蹤治療以利復原」一節，固有馬偕紀念醫院98年7 月
    12日馬院醫精字第0980001738函附精神鑑定報告書1 份在卷
    可按，然上開精神鑑定報告之鑑定結果亦同時指出「所以判
    斷於案發前羅女之精神狀況對於辯識其行為違法性，或依其
    辯識而行為之能力或有影響，但應未達顯著之程度」；再參
    以被告於警詢時、偵查中、本院審理及送請鑑定時不僅能清
    楚描述案發經過、動機及可能後果，且先後所供述情節亦大
    致相符，絲毫未見被告辯識其行為違法性或依其辨識而為行
    為之能力有何「顯著」受損之精神障礙存在，自無從依刑法
    第19條第2 項規定予以減輕其刑。其次，被告於案發當時年
    紀已有38歲，理應具有一定社會生活經驗，且其自承目前已
    育有2 名女兒，足認其先前並非毫無感情生活及男女交往之
    經驗，尚非全然不知兩性相處之道，則其不當處理本件感情
    糾紛之作為，當非一時失察所致，再參酌被告於本院審理時
    一再辯稱：伊於案發前有以電話與告訴人聯絡，是告訴人之
    女友接聽電話，不僅不理會伊要告訴人還錢之意思，且故意
    發出作愛的聲音刺激伊，伊生氣才去放火云云，惟經本院依
    職權調閱被告所使用0000000000號、0000000000市內電話及
    0000000000號、0000000000號行動電話，於案發當日上午雙
    向通聯紀錄查詢之結果，並無被告與告訴人以電話聯繫之通
    聯紀錄一節，有0000000000號、0000000000號及0000000000
    號通聯聯紀錄及0000000000號、0000000000號、0000000000
    號、0000000000號、0000000000號、0000000000號及000000
    0000號電話之電話申裝人資料查詢列印單附卷可稽，且告訴
    人丙○○於本院審理時亦嚴詞否認有被告所指之上開情節，
    堪認被告供稱其放火動機之說詞，實難以輕信，是被告於犯
    後並未表現充分之悔意，尚難認其犯罪情狀顯可憫恕，而得
    依刑法第59條規定減輕其刑，並為緩刑之宣告，則辯護人此
    部分主張，容有未洽，亦不足為採。
四、爰審酌被告前未曾受任何罪刑之宣告，素行尚佳，此有臺灣
    高等法院被告前案紀錄表1 份在卷可參，惟本件僅係因男女
    感情因素，一時衝動，即萌生放火洩忿之犯罪動機，惡性非
    輕，且不僅造成告訴人精神上之折磨，而現實上亦造成告訴
    人所居住房屋及電器物品等財物之損失，復參酌被告之智識
    程度、於案發時所受刺激、與被害人平日關係、所致生危害
    及於事發後大致坦承犯行，尚具部分悔意，犯後態度尚可等
    一切情狀，各量處如主文所示之刑，並定其應執行之刑，以
    資儆懲。至扣案之打火機1 個，係被告所有供本件犯罪所用
    及預備犯罪之物，爰依刑法第38條第1 項第2 款規定宣告沒
    收之；扣案之黑色外套1 件及購買汽油之發票1 張，則分別
    係被告所有案發時之個人穿著衣物以及案發前購買汽油之發
    票，尚非供本件放火燒燬住宅所用之物，爰均不予宣告沒收
    ，末此敘明。
據上論斷，應依刑事訴訟法第299 條第1 項前段，刑法第173 條
第1 項、第3 項、第4 項、第25條第2 項、第38條第1 項第2 款
、第51條第5 款，刑法施行法第1 條之1 ，判決如主文。
本案經檢察官黃明絹到庭執行職務
中    華    民    國    98    年    9     月    14    日
                    刑事第十八庭
                        審判長法  官   汪怡君
                              法  官   楊筑婷
                              法  官   楊仲農
上列正本證明與原本無異。
如對本判決不服，應於送達後10日內，向本院提出上訴狀（應抄
附繕本）告訴人或被害人如對於本判決不服者，應具備理由請求
檢察官上訴，其上訴期間之計算係以檢察官收受判決正本之日期
為準。
                              書記官   陳香君
中    華    民    國    98    年    9     月    16    日
附錄本案所犯法條全文：
刑法第173條
放火燒燬現供人使用之住宅或現有人所在之建築物、礦坑、火車
、電車或其他供水、陸、空公眾運輸之舟、車、航空機者，處無
期徒刑或7年以上有期徒刑。
失火燒燬前項之物者，處1年以下有期徒刑、拘役或500元以下罰
金。
第1 項之未遂犯罰之。
預備犯第1 項之罪者，處1年以下有期徒刑、拘役或300元以下罰
金。
刑法第354條
毀棄、損壞前二條以外之他人之物或致令不堪用，足以生損害於
公眾或他人者，處2年以下有期徒刑、拘役或5百元以下罰金。


司法院資訊處製作；財團法人民間司法改革基金會備份。
